最高法院刑事判決　　　　　　　　　　　　　　　八十八年度台上字第六○○八號
　　上訴人　台灣高等法院高雄分院檢察署檢察官
　　被　告　甲○○
右上訴人因被告違反懲治走私條例案件，不服台灣高等法院高雄分院中華民國八十八
年七月二十日第二審更審判決（八十八年度重上更(四)字第一號，起訴案號：台灣高雄
地方法院檢察署八十二年度偵字第一七二七號），提起上訴，本院判決如左：
    主  文
原判決撤銷，發回台灣高等法院高雄分院。
    理  由
本件原判決以公訴意旨略稱：被告甲○○以走私為常業，基於意圖營利之犯意，先後
為附表所示之行為，因認上訴人涉犯修正前懲治走私條例第二條第二項、第一項、第
二條之一第二項、第一項、台灣省內菸酒專賣暫行條例第三十七條第五款罪嫌云云，
惟經審理結果，認被告之犯罪不能證明，因而撤銷第一審論處被告共同以運送私運管
制物品逾公告數額為常業罪刑之判決，改判諭知被告無罪，固非無見。
惟查：(一)審理事實之法院，對於案內一切證據，除認為不必要者外，均應詳為調查，
然後基於調查所得之心證，以為判斷之基礎，如有應行調查之證據未經依法調查，率
行判決，即屬應於審判期日調查之證據未予調查，當然為違背法令。證人張樹傑於警
訊及偵查中證稱：查獲走私進口物品之倉庫，係伊以其妻陳玉芳名義出租與甲○○使
用，是甲○○與伊訂立契約等語，並有房屋租賃契約書附於台灣高雄地方法院檢察署
七十六年度偵字第九三三一號偵查卷（第十五頁至第十七頁）可稽，張樹傑於偵查中
復證稱：該契約係「甲○○」自寫（同上偵查卷第二十九頁）；經審閱該契約書之記
載，證人所稱「甲○○」自寫部分，應係指契約書內承租人欄之簽名及地址部分，經
與被告於歷次偵審中之多次簽名比對，頗為類似，原審就此不利於被告之證據，未送
專門鑑定機關鑑定，復未說明不予調查之理由，遽予改判諭知被告無罪，有調查職責
未盡及理由不備之違法；(二)證人許國信於偵查中證稱：「與被告認識七、八年，我們
唸復興工專時認識，『阿瑞』與甲○○是同一人，住高雄市○○區○○路九十七巷三
號，他有三重市○○路○段十號二樓我住宅之鑰匙，他自己送貨進來」（七十七年度
偵字第九八六四號偵查卷第十一頁至第十二頁反面）；如果無訛，該證人與被告係多
年舊識，又證人楊子江、李桃山、蔡金水等人均證稱與被告係認識十餘年之老友，且
附卷之戶口卡片影本（七十六年度偵字第一一四三六號偵查卷第二十九頁、第三十頁
）與被告國民身分證影本（高雄縣警察局高警刑字第二○五七六號偵查卷第五頁）上
之照片特徵比對，並無太大差異，且無不清晰情形，其等指認口卡片時，均證稱被告
為「甲○○」無訛，似無誤指之理，原判決竟以：「口卡片之相片係被告早年容貌、
影像不清晰、與真實長相不儘相符」為由，摒棄上引不利於被告之證據，於證據法則
尚非無違。以上兩點於本院前次判決發回意旨曾予指明，原審仍疏於審認，致違誤情
形依然存在。上訴意旨指摘原判決違法，非無理由，應認原判決仍有撤銷發回之原因
。至被告被訴違反台灣省內菸酒專賣條例部分，基於審判不可分原則，應一併發回。
據上論結，應依刑事訴訟法第三百九十七條、第四百零一條，判決如主文。
中      華      民      國    八十八    年      十      月    二十一    日
                              最高法院刑事第一庭
                                  審判長法官  施  文  仁
                                        法官  張  淳  淙
                                        法官  林  永  茂
                                        法官  蕭  仰  歸
                                        法官  洪  文  章
      右正本證明與原本無異
                                              書  記  官
中      華      民      國    八十八    年      十      月    二十八    日
